臺灣宜蘭地方法院刑事判決　　　　　　　 96年度易字第448號
公　訴　人　臺灣宜蘭地方法院檢察署檢察官
被　　　告　甲○○
選任辯護人　吳振東律師
上列被告因詐欺案件，經檢察官聲請簡易判決處刑（96年度偵字
第2855號），本院認有不宜，改依通常程序判決如下：
    主  文
甲○○犯幫助詐欺罪，處有期徒刑參月，如易科罰金，以新臺幣
壹仟元折算壹日，減為有期徒刑壹月又拾伍日，如易科罰金，以
新臺幣壹仟元折算壹日。
    事  實
一、甲○○明知將身分證影本提供他人使用者，將可能使人藉此
    身分證影本自行或轉由他人遂行財產上詐欺犯罪之目的，甲○○竟於民國94年5、6月間某日，在宜蘭縣宜蘭市○○路7
    之8號住處，將其所有之身分證轉借予乙○○（未據起訴）
    影印後，供其申辦行動電話使用，乙○○取得甲○○上開身
    分證後，再交予姓名年籍不詳綽號「阿吉」之人，「阿吉」
    即以甲○○之名義，於95年4月29日向亞太行動寬頻電信申
    請行動電話門號0000000000號，復與其所屬詐騙集團成員，
    基於意圖為自己不法所有之詐欺犯意聯絡，於95年9月初某
    日上午8、9時許，由詐騙集團成員撥打丙○○（聲請簡易判
    決處刑書誤載為陳泰文）之電話，佯稱丙○○中獎，丙○○
    不疑有他而陷於錯誤，隨即依詐騙集團之指示匯款至指定之
    帳戶內，共匯出約新臺幣（下同）2百萬元，詐騙集團成員
    並以甲○○名義所申請之上開行動電話門號與丙○○聯絡。
    嗣經丙○○發現受騙而報警處理。
二、案經臺灣板橋地方法院檢察署檢察官呈由臺灣高等法院檢察
    署檢察長令轉臺灣宜蘭地方法院檢察署檢察官偵查後聲請簡
    易判決處刑。
    理  由
一、訊據被告矢口否認犯行，辯稱：前於94年5、6月間為申辦行
    動電話，友人丁○○偕同乙○○至被告住所，乙○○表示其
    有辦法代被告申辦行動電話，被告乃將身分證交予乙○○，
    請乙○○代為申辦。遽乙○○竟以被告名義申辦0000000000
    號行動電話後，未將行動電話交予被告，反將之作為詐欺之
    用云云。
二、經查：
（一）詐騙集團以被告所申辦之0000000000號行動電話，聯絡被
      害人丙○○，詐稱其中獎，而丙○○依詐騙集團之指示匯
      款至指定之帳戶內，共匯出約2百萬元之事實，業據被害
      人丙○○指述明確，並有亞太行動寬頻股份有限公司函附
      之通聯調閱查詢單1份、第一商業銀行存款存根聯1紙、郵
      局匯款執據影本2紙、臺北國際商業銀行匯款回條影本3紙
      、玉山銀行匯款回條影本3紙及臺灣銀行匯款回條影本2紙
      附卷可稽。
（二）被告將身分證交予乙○○辦理行動電話之事實，業據被告
      於偵查中供稱：有將身分證交予一名莊姓友人使用，目的
      係要申辦行動電話門號，但後來該友人未將身分證返還等
      語（詳臺灣板橋地方法院96年度他字第304號卷第37頁）
      ，核與證人乙○○於審理中證稱：經由丁○○介紹而認識
      被告，並為被告申辦行動電話。而被告有交付身分證影本
      及健保卡影本給伊，伊再交由「阿吉」之人去辦，但後來
      未收到門號，卻收到帳單等語（詳本院卷第28、30頁）；
      及證人丁○○於審理中證稱：有一次有至被告的店，被告
      表示因欠費無法辦手機，乃介紹乙○○幫忙辦，不認識「
      阿吉」。被告僅拿身分證影本予乙○○，沒有健保卡等語
      （詳本院卷第34、36頁）相符，足證被告確有將身分證影
      本交付乙○○去申請行動電話門號之事實。
（三）依卷附亞太行動寬頻股份有限公司函附之通聯調閱查詢單
      1 紙（詳板檢他字卷第31頁）記載：0000000000號係被告
      名義所申請，申請時間為95年4月29日，異動日期（合約
      終止日）為96年3月8日，帳寄地址為宜蘭縣宜蘭市○○路
      7之8號即被告之住所，故亞太行動寬頻股份有限公司每月
      應會將帳單寄至被告住所，而被告自會收到帳單，則該門
      號經遭人使用長達逾10月，被告辯稱不知門號有申請下來
      云云，尚難採信。
（四）按行動電話門號通常專屬個人使用，具有強烈之屬人性格
      ，且現今行動電話甚為普及，申請門號並無任何特殊之限
      制，一般民眾皆得輕易申請1支，甚或數支門號使用，此
      乃眾所週知之事實。故一旦有人刻意收集他人行動電話門
      號使用，依一般常識，極易判斷係隱身幕後之人為規避偵
      查機關循線追查之考慮而為，自可產生與不法犯罪目的相
      關之合理懷疑。且日常生活中，不法之徒利用人頭戶申請
      行動電話進行之不法行為，最常見者不外詐騙他人錢財，
      此經傳播媒體多所報導，政府機關亦廣為宣導，一般稍具
      知識之人，對此情形絕難諉以不知。被告乃智慮正常之成
      年人，又非無社會經驗之人，對將所申請之行動電話門號
      經他人使用，極可能遭詐欺者用作詐取財物之工具，衡情
      應有所預見，猶讓他人使用長達10月餘，而未辦理停話或
      終止租約，其顯有容認犯罪事實發生之本意，亦堪認定。
（五）綜上，本案事證已臻明確，被告犯行堪以認定，應依法論
      科。
二、按刑法上之幫助犯，係對於犯罪與正犯有共同之認識，而以
    幫助之意思，對於正犯資以助力，而未參與實施犯罪之行為
    者而言（最高法院88年度臺上字第1270號判決參照）。被告
    基於幫助之犯意，提供前揭身分證予詐騙集團申辦行動電話
    ，該詐騙集團以詐術使被害人丙○○陷於錯誤，匯款200萬
    元至指定帳戶，並無證據證明被告參與詐欺犯行之構成要件
    行為，是核被告所為，係犯刑法第30條第1項、第339條第1
    項幫助詐欺取財罪。被告幫助詐騙集團犯前開罪名，應依刑
    法第30條第2項規定，按正犯之刑減輕之。爰審酌被告提供
    行動電話門號供他人犯罪使用，所為已影響社會正常經濟交
    易安全，增加被害人尋求救濟之困難，並使犯罪之追查趨於
    複雜，且犯罪後否認犯行，兼衡其犯罪之動機、目的、手段
    、被害人所受損害等一切情狀，量處如主文所示之刑，並諭
    知易科罰金之折算標準。又被告犯罪之時間，係在96年4月
    24日以前，復無其他不合中華民國九十六年罪犯減刑條例所
    定不得減刑之情形，應依同條例第2條第1項第3款之規定，
    減其宣告刑二分之一，及諭知易科罰金之折算標準。
據上論斷，應依刑事訴訟法第452條、第299條第1項前段，刑法
第339條第1項，第30條第1項前段、第2項、第41條第1項前段，
刑法施行法第1條之1第1項、第2項前段，中華民國九十六年罪犯
減刑條例第2條第1項第3款、第7條、第9條，判決如主文。
本案經檢察官賴慶祥到庭執行職務。
中　　華　　民　　國　　96　　年　　12　　月　　17　　日
                  刑事第二庭審判長法  官  黃永勝
                                  法  官  楊坤樵
                                  法  官  張育彰
以上正本證明與原本無異。
如不服本判決應於收受本判決後10日內向本院提出上訴書狀，並
應敘述具體理由。若未敘述理由者，應於上訴期間屆滿後20日內
向本院補提理由書狀(均須按他造當事人之人數附繕本)。
                                  書記官　林慶生
中　　華　　民　　國　　96　　年　　12　　月　　18　　日
附錄本案論罪科刑法條
中華民國刑法第339條：
意圖為自己或第三人不法之所有，以詐術使人將本人或第三人之
物交付者，處5年以下有期徒刑、拘役或科或併科1千元以下罰金
。
以前項方法得財產上不法之利益或使第三人得之者，亦同。
中華民國刑法第30條：
幫助他人實行犯罪行為者，為幫助犯。雖他人不知幫助之情者，
亦同。
幫助犯之處罰，得按正犯之刑減輕之。
